臺灣桃園地方法院行政訴訟裁定
111年度行提字第48號
聲  請  人  吳孟峰  


相  對  人  衛生福利部疾病管制署

代  表  人  周志浩  
代  理  人  巫宗翰  
相  對  人  交通部民用航空局

代  表  人  林國顯  
代  理  人  王富民  
上列當事人間提審事件，聲請人聲請提審，本院裁定如下：
    主  文
一、聲請人應自桃園市○○區○○○路000號城市商旅飯店中，予以釋
    放。
二、相對人應對於聲請人實施一人一戶之居家檢疫防疫措施。
    理  由
一、本件聲請意旨略以：
　㈠聲請人前於民國111年3月10日，因國籍航空機組員入境居家
    檢疫事件，在桃園國際機場入境時遭相對人衛生福利部疾病
    管制署（下逕稱疾管署）以隔離檢疫方式拘禁至桃園市○○區
    ○○○路000號城市商旅飯店中，不得返家，屬實質拘禁，然聲
    請人已注射3劑疫苗，抗體檢測陽性，故疾管署對聲請人所
    為前開拘禁處分，有行政行為與行為目的自相矛盾、恣意與
    濫權，應屬無效。
  ㈡中央流行疫情指揮中心自111年3月7日起，進行國籍航空機組
    員返臺後檢疫防疫措施調整，亦即自111年3月7日起，有
　　關長程航班(入境第三地)部分，已接種疫苗追加劑且滿14天
    者：5天居家檢疫(D5-PCR驗)加調降為5天自主健康管理(D7
    快篩、D10-PCR檢驗)。細繹上開管控措施，許多規定限制人
    身自由，實質違憲，造成航空公司機組員與一般入境旅客不
    同之差別待遇，遑論機組員為全程防護並且施打三劑疫苗。
　　且機組員檢疫方式雖自111年3月7日起經中央流行疫情指揮
    中心增列放寬至「一人一戶」，且授權相對人民航局（下逕
    稱民航局）辦理執行，但執行機關民航局卻違反指揮中心所
    宣布之前揭一般處分，令聲請人不得返家為一人一戶居家檢
    疫，嚴重剝奪機組員人身自由。為此，依提審法第1條第1項
    規定聲請提審，請求法院詳加審查疾管署、民航局前揭恣意
    、濫權之處分，並聲明：裁定釋放。
二、相對人說明略以：
　㈠疾管署：
　　疾管署對聲請人實施居家隔離檢疫之法律依據，為傳染病防
    治法第58條第1 項第4 款，目的係為維護本國全體國民的生
    命及健康安全，相關法規及作業原則，都是經過中央流行疫
    情指揮中心之決議。依最新自111年3月7日起實施之措施，
    入境返台機組員（長程航班），如有接種疫苗追加劑（第3 
    劑）滿14天，改採5 天居檢+5天自主健康管理，另如家戶狀
    況允許，可採一人一戶的居家檢疫，只要聲請人符合一家一
    戶作業原則及查核規定，則可返家以一人一戶方式居家檢疫
    ，至機組員是否符合一人一戶，必須經由航空公司與民航
    局審核，並聲明：聲請駁回。
　㈡民航局：　
　　依111 年3 月7 日「國籍航空公司實施機組人員防疫健康管
    控措施作業原則」第8 頁第6 點（2 ）丙C ，聲請人若向航
    空公司提出申請、提出切結書，經航空公司確認其條件符合
    的話就可以實施一人一戶居檢。另依作業原則第14頁第5 點
    ⑴，航空公司機組員一人一戶檢疫規定，比照「地方政府執
    行居家檢疫者關懷及訪查作業原則」辦理，航空公司必須負
    責相關查核，但因機組員是專案管理，並未納入社區防疫可
    由民政或警政系統查察，故目前是無法由民政、警政系統協
    助航空公司查察。民航局於111年3月8日召開配套措施會議
    ，結論有強調，若航空公司可做到一人一戶的管理，就立即
    可以實施一人一戶的措施，且航空公司應向機組員宣導新的
    措施規範及應遵守事項。自3月8日起至今日11日止，華航公
    司每天都有機組員返家一人一戶居檢的資料陳報。並聲明：
    聲請駁回。
三、本院查：
  ㈠提審法第8條第1項規定：「法院審查逮捕、拘禁之合法性，
    應就逮捕、拘禁之法律依據、原因及程序為之。」同法第9
    條第1項前段規定：「法院審查後，認為不應逮捕、拘禁者
    ，應即裁定釋放」。
  ㈡中央流行疫情指揮中心於111年3月2日以發布新聞稿方式，公
    告自111年3月7日起（同日零時開始實施），入境返台的機
    組員如有接種疫苗追加劑（第3 劑）滿14天，改採5 天居檢
    +5天自主健康管理，另若家戶符合一人一戶檢疫條件者，得
    由航空公司於入境日安排PCR檢驗後，於家戶內續行上述檢
    疫措施，以上均為兩造不爭執，並有相關返臺防檢疫措施規
    定等資料在卷可佐。
  ㈢本件聲請人主張：其符合一人一戶檢疫條件，且已書立切結
    書，並已提出申請，並願意接受安排PCR檢驗後，於家戶內
    續行上述檢疫措施；惟因航空公司目前取消PCR檢測，直接
    把其送到檢疫旅館，且在其出境時，航空公司就有告訴所有
    機組員不能採一人一戶檢疫措施，所以航空公司沒有對其進
    行PCR檢測，就直接將其送到檢疫旅館等語。相對人對於聲
    請人主張：其符合一人一戶檢疫條件，且已書立切結書，並
    已提出申請，並願意接受安排PCR檢驗後，於家戶內續行上
    述檢疫措施等事實，並不爭執，僅表示不清楚航空公司為何
    不對於聲請人實施一人一戶之檢疫措施等語。經查，本件受
    拘禁實行居家檢疫人即聲請人為華航正駕駛，於111年3月10
    日自美國返台入境，屬長程航班，並於同日經疾管署命聲請
    人前往桃園市○○區○○○路000號城市商旅飯店進行居家檢疫，
    而聲請人已完整接種3劑疫苗滿14日且抗體檢測陽性等事實
    ，業據聲請人於本院調查時陳明，並有「入境居家檢疫申報
    憑證（機組人員）」、「國籍航空公司機組員入境健康聲明
    暨居家檢疫通知書」等在卷可憑，堪信為真。又中央流行疫
    情指揮中心於111年3月2日以發布新聞稿方式，公告自111年
    3月7日起（同日零時開始實施），入境返台的機組員如有接
    種疫苗追加劑（第3 劑）滿14天，改採5 天居檢+5天自主健
    康管理，另若家戶符合一人一戶檢疫條件者，得由航空公司
    於入境日安排PCR檢驗後，於家戶內續行上述檢疫措施，則
    本件聲請人已完整接種3劑疫苗滿14日且抗體檢測陽性，且
    聲請人主張表明其可以一人一戶進行居家檢疫，亦已書立切
    結書，並已提出申請，並願意接受安排PCR檢驗後，於家戶
    內續行上述檢疫措施等情，足見，聲請人客觀上已符合一人
    一戶之檢疫條件。惟航空公司卻拒絕於聲請人入境日安排進
    行PCR檢驗，以便讓聲請人能有實施一人一戶居家檢疫之機
    會，顯係權力之濫用，且相對人等兩個防疫及航空之主管機
    關亦均未對於航空公司為何未於聲請人入境日安排進行PCR
    檢驗之原因為何加以監督及管理，亦有疏失，且在未查明聲
    請人是否不符合一人一戶之檢疫條件之情況下，相對人即逕
    行命聲請人須前往桃園市○○區○○○路000號城市商旅飯店進行
    實質係拘禁之隔離檢疫，讓聲請人無法實施一人一戶之居家
    檢疫機會。故堪認相對人對於聲請人所為之拘禁之原因及程
    序不具合法性。
  ㈣綜上所述，相對人對於聲請人所為之拘禁之原因及程序，因
    不具合法性，故聲請人應自桃園市○○區○○○路000號城市商旅
    飯店中，予以釋放。再者，相對人應對於聲請人實施一人一
    戶之居家檢疫防疫措施。另外，聲請人原在防疫旅宿或公司
    宿舍的檢疫，改為自宅或親友住所一人一戶的居家檢疫，除
    了仍須完成5 日檢疫，及入境日原應進行的PCR 檢測，由公
    司指定地點執行，得於一人一戶檢疫場所等待採驗結果。後
    續配合採檢等措施部分，聲請人仍必須確實配合執行，如有
    違規者，得依通知書上所載規定裁處，附此敘明。
四、爰依提審法第9 條第1 項前段，裁定如主文。
中　　華　　民　　國　　111 　年　　3 　　月　　11　　日
                  行政訴訟庭法　官　黃漢權
上為正本係照原本作成。
不得聲明不服。
中　　華　　民　　國　　111 　年　　3 　　月　　11　　日
                            書記官　蕭竣升